臺灣板橋地方法院交通事件裁定　　　　95年度交聲更字第59號
原處分機關　交通部公路總局臺北區監理所
異　議　人　乙○○
上列異議人因違反道路交通管理處罰條例案件，對於交通部公路
總局臺北區監理所如附表所示處分，聲明異議，不服本院民國95
年6 月29日95年度交聲字第481 號、第482 號裁定，提起抗告，
經臺灣高等法院於95年10月27日以95年度交抗字第626 號裁定撤
銷原裁定發回更為審理，本院裁定如下：
　　主　文
原處分撤銷。
乙○○均不罰。
　　理　由
一、異議意旨略以：異議人未曾駕駛如附表所示車輛，亦無附表
    所示之違規行為，故未曾遭警方舉發如附表所述，其迄因駕
    駛其所有車牌號碼153-HB拖車違規停車，警方於舉發時，告
    知有附表所示違規行為，且遭吊扣駕駛執照，始發覺遭冒用
    身分，為此，求為撤銷原處分等語。
二、按按道路交通管理處罰條例中所規定之處罰計有罰鍰、吊扣
    駕駛執照及汽車牌照等，均係行政機關對違反秩序行為之裁
    罰性行政處分，司法院大法官解釋釋字第418 號理由書闡釋
    甚詳。而道路交通管理處罰條例第87條第1 項規定，受處分
    人，不服第8 條主管機關所為之處罰，得於接到裁決書之翌
    日起20日內，向管轄地方法院聲明異議。職此足見，道路交
    通異議事件，法院審查之標的為裁決書之行政處分。至上開
    條例第9 條第1 項規定，本條例所定罰鍰之處罰，行為人接
    獲違反道路交通管理事件通知單後，於15日內得不經裁決，
    逕依第92條第3 項之罰鍰基準規定，向指定之處所繳納結案
    ；不服舉發事實者，應於15日內，向處罰機關陳述意見；其
    不依通知所定期限前往指定處所聽候裁決，且未依規定期限
    繳納罰鍰結案或向處罰機關陳述意見者，處罰機關得逕行裁
    決之。準此，警察製發之舉發違規道路交通管理事件通知單
    ，如被舉發人向指定處所繳納結案者，事實上亦發生裁罰效
    果及執行力，自不能謂非行政處分，然被舉發人若不服，而
    經處罰機關裁決者，則前述舉發通知單並不即生裁罰效果，
    當然不具執行力，此變體之處分行為，祗可謂之暫時處分（
    參見吳庚，行政法之理論與實用增訂9 版，第337 頁至第33
    8 頁註49），從而，上述舉發通知單具行政處分之本質，已
    無疑義，至其救濟程序與一般行政處分之救濟互異，是否妥
    適，尚屬立法形成自由問題，且應未至違憲之虞，故法院容
    難置喙。普通法院交通法庭審查憑據舉發通知單所載事實之
    裁決處分，即以此作為審查對象之訴訟標的，是故，舉發通
    知單與裁決處分不得拘束受理該救濟之法院（參見許宗力，
    行政處分，收錄於翁岳生編，行政法二○○○上冊，第589
    頁），此乃法之當然，否則法律設有該救濟程序，無乃空中
    樓閣。部分法院見解認為執行勤務警員掣單舉發違反道路交
    通管理處罰條例所列之違規事實，本質上為行政處分，係公
    務員基於職務上權力，依法就特定之具體事件所為具有公法
    上效果之單方行政行為，基於公務員為公法上行為具有公信
    力之原則，該行政處分當可被推定為真正，其據以依法處分
    之事實認定亦為真正無誤；反之，若謂公務員一切行政行為
    均須預留證據以證其實，則國家行政勢必窒礙難行。然此見
    解，實待謹慎斟酌，蓋行政處分至多僅受有效推定，此為現
    代行政法學上之共識（參見吳庚，前揭書，第371 頁註104
    ），甚且，如作為法院審酌標的之行政處分得推定其記載之
    事實為真正，無異使行政機關免除其應先承擔裁罰事實存在
    之舉證責任，將無端課予人民必須自證無裁罰事實存在之義
    務，此顯然違背行政訴訟法第136 條準用民事訴訟法舉證責
    任之常態法則，均合先敘明。
三、經查：
  (一)查證人即舉發如附表編號1 所示違規事實之警員丙○○於民
    國95年12月8 日本院訊問時固證稱：伊舉發違規者時，有請
    違規者下車，並請違規者出示駕駛執照及簽收，該違規者之
    身高與異議人相仿等語（參見本院95年度交聲更字第59號第
    24頁），惟證人丙○○於同年5 月15日本院訊問時，異議人
    未在庭，而伊所指證舉發之對象，乃證人即車牌號碼123-GP
    車輛靠行宏憶貨運有限公司（下稱宏憶公司）負責人戊○○
    當庭提出之「乙○○」駕駛執照上照片之人（參見本院95年
    度交聲字第481 號卷第21頁、第28頁），而該駕駛執照上照
    片之人與異議人本人於面相上，絕然有別，尤以異議人眼眶
    亦非配戴眼鏡之人，除經本院當庭辨識無誤外，亦有異議人
    國民身分證影本存卷可資互稽（參見臺灣高等法院95年度交
    抗字第626 號卷第19頁）。從而，自不能因證人丙○○所言
    ，違規者與異議人身高相仿云云，即遽認異議人乃真正被舉
    發之人。
  (二)次查，證人即舉發如附表編號2 所示違規事實之警員丁○○
    於本院95年5 月15日訊問時所指證之違規者，亦係上開駕駛
    執照上照片之人（參見本院95年度交聲字第481 號卷第22頁
    ），然除前述外，證人即宏憶公司負責人戊○○之父蕭天宏
    於95年12月8 日在本院訊問時結證：伊曾將所經營之宏順貨
    運有限公司轉讓予異議人，及於94年7 、8 月間曾在臺北縣
    五股鄉某停車場與異議人談論車輛過戶事宜，但未事成，前
    開駕駛執照上「乙○○」之人，則係甲○○將車牌號碼123-
    GP車輛靠行宏憶公司時，由甲○○提供渠聘用司機之駕駛執
    照供宏憶公司備查之用，作為車輛違規歸責是否通知駕駛人
    ，伊未曾見過駕駛執照上「乙○○」之人等語（參見本院95
    年度交聲更字第59號卷第27頁至第28頁），並有汽車貨運業
    接受個別經營者（靠行）委託服務契約、「乙○○」駕駛執
    照等存卷可參（參見本院95年度交聲更字第59號卷第35頁、
    第36頁）。再者，證人甲○○於95年12月29日本院訊問時復
    證述：渠所有車牌號碼123-GP車輛靠行宏憶公司，曾將「乙○○」之駕駛執照影本交予宏憶公司，該駕駛執照上之人，
    確非異議人等語（參見本院95年度交聲更字第59號卷第50頁
    ）。秉諸前述各情，業足證異議人並非如附表所示之違規者
    。證人楊世宗雖於95年5 月15日、同年12月8 日在本院均略
    稱，渠舉發對象在舉發單上所簽「吳」字，與異議人異議理
    由狀之簽名相近乙節（參見本院95年度交聲字第481 號卷第
    22頁、本院95年度交聲更字第59號卷第26頁），但證人楊世
    宗並不具筆跡鑑定之專長，是徒據渠目視判斷單一一字筆跡
    ，當不得逕為異議人不利之認定。
  (三)承前所見，異議人主張其無如附表所示違規情事，顯與事實
    相符。準此，原處分機關遽予裁罰，於法無據，故均應予撤
    銷。
據上論斷，應依道路交通案件處理辦法第20條前段，裁定如主文
。
中　　華　　民　　國　　96　　年　　2 　　月　　5 　　日
                        交通法庭　法　官  朱敏賢
以上正本證明與原本無異。
如不服本裁定應於裁定送達後5 日內向本院提出抗告狀。
                                  書記官  郭勝華
中　　華　　民　　國　　96　　年　　2 　　月　　6 　　日
附表
┌─┬───────┬──────────────────────────┐
│編│原處分字號    │舉發事實及處分機關之裁罰處分                        │
│號│              │                                                    │
├─┼───────┼──────────────────────────┤
│1 │95年3 月13日北│異議人於94年11月29日晚間11時21分許，駕駛車牌號碼248-│
│  │監自裁字裁字第│SL（移送書誤載為249-SL）自用一般曳引車，不遵守道路交│
│  │40-A7J900223號│通標誌之指示，行駛臺北市市○○道○○道路，依道路交通│
│  │              │管理處罰條例第60條第2 項第3 款規定，裁罰新臺幣（下同│
│  │              │）1,200 元，並依同條例第63條第1 項第1 款記違規點數1 │
│  │              │點。                                                │
├─┼───────┼──────────────────────────┤
│2 │95年3 月16日北│異議人於95年1 月8 日上午8 時50分許，駕駛車牌號碼123-│
│  │監營裁字第裁40│GP營業貨運曳引車，行經臺北縣泰山鄉○○路、泰林路口，│
│  │-C00000000號  │轉彎時不依號誌（原處分書贅載標誌標線）指示駕駛，依道│
│  │              │路交通管理處罰條例第48條第1 項第2 款規定，裁罰600 元│
│  │              │，並依同條例第63條第1 項第1 款規定，記違規點數1 點。│
│  │              │                                                    │
└─┴───────┴──────────────────────────┘
